【裁判字號】    95,上易,773
【裁判日期】    950720
【裁判案由】    詐欺等
【裁判全文】
臺灣高等法院刑事判決                 95年度上易字第773號
上  訴  人  臺灣臺北地方法院檢察署檢察官
上  訴  人
即  被  告  丁○○
上列上訴人因被告詐欺等案件，不服臺灣臺北地方法院94年度易
字第2012號，中華民國95年3月31日第一審判決(起訴案號：臺灣
臺北地方法院檢察署94年度偵字第19603號、偵緝字第1722、172
9、1755號；移送併案號：號同檢察署94年度偵字第20973號），
提起上訴，本院判決如下：
    主  文
原判決撤銷。
丁○○幫助連續意圖為自己不法之所有，以詐術使人將本人之物
交付，處有期徒刑壹年。
    事  實
一、丁○○明知提供自己之金融機構帳戶之存摺、金融卡及密碼
    予他人，該帳戶有遭利用作為詐騙工具之可能，竟仍不違其
    本意，於民國（下同）93年11月間，基於幫助詐欺之不確定
    故意，先於93年11月下旬，至如附表一所示之銀行，開設如
    附表一所示之7個帳戶，隨即於93年11 月底，在臺北市萬華
    區龍山寺附近，將該等帳戶之存摺、金融卡及密碼，以每帳
    戶新臺幣（下同）1500元代價，一次售予綽號「鴨霸」之成
    年男子（真實姓名年籍不詳），幫助「鴨霸」連續詐欺取財
    。嗣後「鴨霸」果然施用詐術，使附表二所示之被害人陷於
    錯誤，因而匯款至丁○○前揭出賣之帳戶（被詐欺之時間、
    被害人、犯罪經過、詐騙金額及匯入帳號詳如附表二所示）
    。迨至93年12月28日下午4 時許，丁○○前往臺北市中山區
    ○○○路2段106之2 號中國信託商業銀行中山分行，欲存入
    支票時，為該行承辦人員陳建融察覺該帳戶業遭通報為詐欺
    案件警示帳戶，報警處理，始告查獲。
二、案經臺北市政府警察局中山分局、中正第一分局、松山分局
    移送臺灣臺北地方法院檢察署檢察官偵查起訴，暨臺北市政
    府警察局松山分局報請臺灣臺北地方法院檢察署檢察官移送
    併案審理。
    理  由
一、前開上訴人即被告丁○○開設及出賣帳戶遭查獲之事實，業
    據上訴人即被告坦認不諱，並經被害人丙○○、李駒貞、甲○○、己○○、莊洪誾收、乙○○、戊○○於偵查中或原審
    審理時證述遭詐騙屬實，復經證人即銀行承辦人陳建融在偵
    查中證述查獲經過，事證至為明確。
二、按金融存款帳戶，事關存戶個人財產權益之保障，其與儲戶
    存摺、印章、金融卡相結合，專屬性、私密性更形提高，除
    非本人或與本人具密切之關係者，難認有何理由可自由使用
    私人之存摺、印鑑及金融卡，一般人亦均有應妥善保管上開
    物件，防止被他人冒用之認知。是故，一旦有人刻意收集他
    人帳戶使用，依一般常識，極易判斷係隱身幕後之人基於使
    用別人之帳戶，躲避存提款不易遭人循線追查之考慮而為，
    自可產生與不法犯罪目的相關之合理懷疑。況且日常生活常
    見不法之徒利用他人帳戶以掩人耳目進行之不法行為中，最
    常見者不外乎詐騙他人錢財，一般稍具知識之人，對此情形
    絕難諉以不知，尤以邇來詐欺集團橫行之情形為是。從而，
    上訴人即被告擅將其所申請開立之多個帳戶資料交付予「鴨
    霸」，對「鴨霸」之詳細年籍及該帳戶之利用情形復未積極
    探查，其有容認其帳戶供他人作為詐欺犯罪時使用之未必故
    意，堪可認定。
三、次按刑法上之幫助犯，係對於犯罪與正犯有共同之認識，而
    以幫助之意思，對於正犯資以助力，而未參與實施犯罪之行
    為者而言，是以，蹤未參與實施犯罪構成要件之行為，但有
    出於幫助之意思提供助力，即屬幫助犯。本案上訴人即被告
    基於幫助之犯意，提供前述存摺、金融卡及密碼予「鴨霸」
    使用，已如前述。嗣後「鴨霸」利用上訴人即被告之幫助，
    使如附表二所示之被害人在被詐騙而陷於錯誤，因而分別匯
    款至上訴人即被告所提供之帳戶，雖無證據足以證明上訴人
    即被告有參與詐欺罪構成要件之行為，但上訴人即被告以幫
    助之犯意參與犯罪構成要件以外之行為，仍應認其係詐欺罪
    之幫助犯。
四、復按連續幫助與幫助連續為不同之犯罪態樣，如基於概括犯
    意，多次幫助他人犯罪，為連續幫助，該幫助者有多次犯罪
    行為；如以一幫助行為，幫助他人連續犯罪，則為幫助連續
    ，就幫助犯而言，僅有一次犯罪行為（最高法院八十七年度
    台上字第三八六五號判決可資參照）。但幫助他人連續犯罪
    ，因他人連續犯罪為裁判上一罪之故，檢察官對於裁判上一
    罪之一部份起訴，效力仍及於全部。本案上訴人即被告雖僅
    成立單一之幫助犯，但因綽號「鴨霸」者有前述連續詐欺之
    情，起訴之效力自然及於裁判上一罪之全部，是故，起訴書
    雖未記載附表二編號二、五之犯罪事實，惟此二部分與本案
    有裁判上一罪之關係，，本院自應併予審理。綜上所述，上
    訴人即被告所為係刑法第339條第1項連續詐欺之幫助犯。查
    被告行為後刑法於94年1月7日修正公布，並於95年7月1日施
    行，修正後刑法第30條係將修正前第30條所稱「從犯」修正
    為「幫助犯」，其他則無修正，故修正後之刑法第30條之規
    定並非較有利於上訴人即被告，依修正後刑法第2條第1項前
    段規定仍應適用修正前之刑法第30條規定，並按既遂犯之刑
    減輕之。
五、原審論以幫助連續詐欺罪，依修正前刑法第30條第2 項按正
    犯之刑減輕後予以處刑，固非無見。惟查邇來詐欺集團甚為
    猖獗，各種名堂之詐騙，時有所聞，已造成社會普遍不安，
    而歹徒係利用人頭帳戶掩飾，以取得贓款之事，無人不知。
    上訴人即被告竟貪圖一己私利，出售銀行帳戶，使詐欺集團
    遂行斂財、騷擾社會，以無可原宥，其提供之本件帳戶竟有
    7 個之多，惡性不可謂不大；又本案被害人7 人，被訛詐之
    金錢從數千元以至數十萬元，悉追索無門，故上訴人即被告
    所為，不宜輕縱。從而，上訴人即被告上訴意旨請求從輕量
    刑云云，為無理由；反之，公訴人上訴意旨指摘原判決量處
    有期徒刑6 月並得易科罰金，失之過輕云云，為有理由。本
    院自應將原判決撤銷改判，爰處以有期徒刑1年，以儆來茲
    。
六、末按刑法施行法第1-1條規定94年1月7 日刑法修正施行後，
    刑法分則編所定罰金之貨幣單位為新臺幣；94年1月7日刑法
    修正時，刑法分則編未修正之條文定有罰金者，自94年1月7
    日刑法修正施行後，就其所定數額提高為30倍。但72年6月2
    6日至94年1月7日新增或修正之條文，就其所定數額提高為3
    倍。本件上訴人即被告所犯刑法第339條第1項詐欺罪係屬於
    94年1月7日刑法修正時，未曾修正之條文，所定罰金金額自
    應提高30倍（新台幣）。然與上訴人即被告行為時之罰金罰
    鍰提高標準條例第1條前段條所定提高10倍（銀元)比較，適
    用前開刑法施行法第1-1 條規定，並無有利於上訴人即被告
    ，固仍應適用行為時之罰金罰鍰提高標準條例第1 條前段，
    併此敘明。
七、上訴人即被告丁○○經合法傳喚，無正當理由而不到庭，爰
    不待其陳述逕行判決。
據上論斷，應依刑事訴訟法第369條第1項前段、第364條、第299
條第1項前段、第371條，刑法第339條第1項、第2條第1項前段、
修正前刑法第30條第2項，罰金罰鍰提高標準條例第1條前段，判
決如主文。
本案經檢察官鄭富銘到庭執行職務。
中    華    民    國    95    年    7    月     20    日
                  刑事第一庭    審判長法  官  蔡長溪
                                      法  官  陳春秋
                                      法  官  陳祐治
以上正本證明與原本無異。
不得上訴。
                                      書記官  蔡慧娟
中    華    民    國    95    年    7     月    20    日
刑法第339條 (普通詐欺罪)
意圖為自己或第三人不法之所有，以詐術使人將本人或第三人之
物交付者，處5年以下有期徒刑、拘役或科或併科1千元以下罰金
。
以前項方法得財產上不法之利益或使第三人得之者，亦同。
前二項之未遂犯罰之。
附表一：
┌──┬───┬────────────┬───────┬───┐
│編號│戶名  │銀行別                  │帳號          │開戶日│
├──┼───┼────────────┼───────┼───┤
│一  │丁○○│板信商業銀行八德分行    │00000000000000│931122│
├──┼───┼────────────┼───────┼───┤
│二  │同上  │華南商業銀行中崙分行    │000000000000  │931122│
├──┼───┼────────────┼───────┼───┤
│三  │同上  │玉山商業銀行中崙分行    │0000000000000 │931123│
├──┼───┼────────────┼───────┼───┤
│四  │同上  │中國信託商業銀行中山分行│000000000000  │931119│
├──┼───┼────────────┼───────┼───┤
│五  │同上  │第一銀行中山分行        │00000000000   │931126│
│    │      │                        │              │(補發)│
├──┼───┼────────────┼───────┼───┤
│六  │同上  │中興銀行忠孝分行        │000000000000  │931124│
├──┼───┼────────────┼───────┼───┤
│七  │同上  │臺灣銀行松江分行        │000000000000  │931126│
└──┴───┴────────────┴───────┴───┘
附表二：
┌──┬──────┬───┬─────────────┬──────┬──────┬──────┐
│編號│被詐欺之時間│被害人│犯罪經過                  │詐騙金額    │匯入之帳號  │書   證     │
│    │            │      │                          │（新臺幣）  │            │            │
├──┼──────┼───┼─────────────┼──────┼──────┼──────┤
│ 一 │93年11月29日│丙○○│丙○○接到姓名年籍不詳之成│1、99,824元 │附表一編號一│附表一編號一│
│    │上午11時30分│      │年男子以電話通知佯稱要退健│2、99,824元 │            │自動櫃員機交│
│    │            │      │保費，丙○○回電後依指示持│            │            │易明細表、開│
│    │            │      │金融卡至自動櫃員機操作轉帳│            │            │戶資料及交易│
│    │            │      │退費，因而被騙匯出款項至附│            │            │明細表（94偵│
│    │            │      │表一編號一帳戶。          │            │            │15582 號卷第│
│    │            │      │                          │            │            │7頁、第12頁 │
│    │            │      │                          │            │            │至第15頁、第│
│    │            │      │                          │            │            │49頁）      │
├──┼──────┼───┼─────────────┼──────┼──────┼──────┤
│ 二 │93年12月7日 │李駒貞│李駒貞接到真實姓名年籍不詳│1、99,766元 │附表一編號二│附表一編號二│
│    │中午12時30分│      │成年男子以電話通知佯稱要退│2、6,700元  │            │開戶資料、存│
│    │            │      │健保費，李駒貞回電後依指示│            │            │款往來明細表│
│    │            │      │持金融卡至自動櫃員機操作轉│            │            │、存款帳戶資│
│    │            │      │帳退費，因而被騙匯出款項至│            │            │料查詢單（94│
│    │            │      │附表一編號二帳戶。        │            │            │偵20973號卷 │
│    │            │      │                          │            │            │第4頁至第7頁│
│    │            │      │                          │            │            │、第20頁）  │
├──┼──────┼───┼─────────────┼──────┼──────┼──────┤
│ 三 │93年12月10日│甲○○│甲○○接到真實姓名年籍不詳│41,000元    │附表一編號三│匯款單、附表│
│    │上午9時     │      │成年男子以電話通知佯稱李玲│            │            │一編號三開戶│
│    │            │      │兒中獎，須先出資購買愛心基│            │            │資料及交易資│
│    │            │      │金始得領取獎金，甲○○因而│            │            │料查詢單（94│
│    │            │      │陷於錯誤，依電話指示至宜蘭│            │            │偵19603號卷 │
│    │            │      │縣羅東鎮○○路154號玉山銀 │            │            │第20頁至第25│
│    │            │      │行匯款，因而被騙匯出款項至│            │            │頁）        │
│    │            │      │附表一編號三帳戶。        │            │            │            │
├──┼──────┼───┼─────────────┼──────┼──────┼──────┤
│ 四 │93年12月10日│己○○│己○○接到真實姓名年籍不詳│20,000元    │附表一編號四│附表一編號四│
│    │下午4時30分 │      │成年男子以電話通知佯稱賴建│            │            │郵局自動櫃員│
│    │            │      │宇中獎，須先出資認購義賣物│            │            │機儲戶交易明│
│    │            │      │品始得領取獎金，己○○因而│            │            │細表、附表一│
│    │            │      │陷於錯誤，依電話指示持金融│            │            │編號四帳戶對│
│    │            │      │卡至自動櫃員機操作轉帳，因│            │            │帳單（94偵  │
│    │            │      │而被騙匯出款項至附表一編號│            │            │10573號卷第 │
│    │            │      │四帳戶。                  │            │            │33、37、38頁│
│    │            │      │                          │            │            │）          │
├──┼──────┼───┼─────────────┼──────┼──────┼──────┤
│ 五 │93年12月14日│莊洪誾│莊洪誾收接到真實姓名年籍不│100,000元   │附表一編號五│本院卷附之附│
│    │下午2時10分 │收    │詳成年男子以電話通知佯稱其│            │            │表一編號五存│
│    │            │      │子欠地下錢莊20萬元，如不匯│            │            │提明細、匯款│
│    │            │      │款將對其子不利，莊洪誾收因│            │            │回條        │
│    │            │      │而陷於錯誤，依電話指示至高│            │            │            │
│    │            │      │雄農會苓雅辦事處匯款至附表│            │            │            │
│    │            │      │一編號五帳戶。            │            │            │            │
├──┼──────┼───┼─────────────┼──────┼──────┼──────┤
│ 六 │93年12月15日│乙○○│乙○○接到真實姓名年籍不詳│1、80,000元 │左列編號1至3│附表一編號二│
│    │上午10時    │      │成年男子佯為乙○○友人稱有│2、20,000元 │匯入附表一編│開戶資料、交│
│    │            │      │急用，乙○○一時不察因而陷│3、100,000元│號二帳戶、左│易資料明細（│
│    │            │      │於錯誤，持金融卡至自動櫃員│4、220,000元│列編號4匯入 │94偵15582號 │
│    │            │      │機操作轉帳，匯出款項至附表│            │附表一編號六│卷第24頁至第│
│    │            │      │一編號二及六帳戶。        │            │帳戶        │27頁）、附表│
│    │            │      │                          │            │            │一編號六開戶│
│    │            │      │                          │            │            │資料、交易明│
│    │            │      │                          │            │            │細表（同上偵│
│    │            │      │                          │            │            │查卷第29頁至│
│    │            │      │                          │            │            │第33頁）    │
├──┼──────┼───┼─────────────┼──────┼──────┼──────┤
│ 七 │93年12月20日│戊○○│戊○○接到真實姓名年籍不詳│59,989元    │附表一編號七│附表一編號七│
│    │上午10時    │      │成年人以電話通知佯稱要退健│            │            │存摺交易往來│
│    │            │      │保費，戊○○依指示持提款卡│            │            │明細、ATM跨 │
│    │            │      │至自動櫃員機操作轉帳退費，│            │            │行轉帳未完成│
│    │            │      │因而被騙匯出款項至附表一編│            │            │交易查詢表、│
│    │            │      │號七帳戶。                │            │            │開戶資料（94│
│    │            │      │                          │            │            │偵7291號卷第│
│    │            │      │                          │            │            │8頁、第38頁 │
│    │            │      │                          │            │            │至第4頁）   │
└──┴──────┴───┴─────────────┴──────┴──────┴──────┘


司法院資訊處製作；財團法人民間司法改革基金會備份。
